【裁判字號】    89,易,187
【裁判日期】    890628
【裁判案由】    竊盜
【裁判全文】
臺灣臺東地方法院刑事判決                          八十九年度易字第一八七號
    公  訴  人  臺灣台東地方法院檢察署檢察官
    被      告  乙○○
右列被告因竊盜案件，經檢察官提起公訴（八十九年度偵字第三一六號），本院判決
如左：
    主  文
乙○○竊盜，處有期徒刑參月。
    事  實
一、乙○○於民國八十八年二月底某日，意圖為自己不法之所有，明知置放於台東市
    ○○路一０三巷三十九弄四十八號已搬遷砂石廠內，價值十二萬元之鐵質污水沉
    澱槽二只，為甲○○所有，非其所有之物。竟不告知收集廢鐵之丙○○，利用不
    知情之丙○○至該處吊載該二只污水沉澱槽，並由丙○○以新台幣（以下同）四
    萬元之代價出售予不知情之陳傳為，乙○○分得其中二萬元，陳傳為再將該污水
    沉澱槽寄放在不知情之卓學仁位於台東縣太麻里鄉華源村華源橋下之工地，作為
    保養挖土機之用。八十八年十一月五日，為甲○○自行在該處尋獲始報警處理。
二、案經台東縣警察局大武分局報請臺灣台東地方法院檢察署檢察官偵查起訴。
    理  由
一、訊據被告乙○○對於前述由不知情之丙○○吊載污水沉澱槽出售，並分得價款二
    萬元之事實固不否認，惟矢口否認有竊盜之犯意及行為，辯稱：雖知悉該污水沉
    澱槽為被害人甲○○所有，惟以為甲○○因為遷離原砂石廠舊址，將該污水陳澱
    槽棄置於現場，而放棄所有權，遂同意由丙○○吊載出售云云。查該污水沉澱槽
    確係由丙○○至被害人甲○○原經營之舊砂石廠廠址，即台東台東市○○路一０
    三巷三十九弄四十八號所吊載，再以廢鐵價格出賣予不知情之陳傳為，陳傳為又
    放置在不知情之卓學仁之工地，用作保養挖土機之用，業據證人丙○○、陳傳為
    、卓學仁於警訊及偵查中證述詳實在卷，並經本院傳訊證人丙○○證述相符在卷
    。而丙○○係經被告之指示始至該舊砂石持廠場址吊載二只污水沉澱槽，原先係
    要至該處吊被告所有之過濾網，因現場祇見鐵桶（即本案污水沉澱槽），經被告
    告知該鐵桶已廢棄，始吊載出售得款四萬元，分予被告二萬元（參見本院八十九
    年六月七日訊問筆錄），被告對此並不爭執。復查被告與被害人甲○○過去有砂
    石生意往來，污水沉澱槽原置放之處即為被害人舊砂石廠廠址，業據被告於偵查
    及本院審理中供述在卷，遷廠後因該污水沉澱槽體積龐大不好載運，暫時放在舊
    廠址，該物為砂石場之必需品，不可能拋棄，以被告與被害人過去生意上往來之
    經驗，不可能不知該物之重要性，亦據證人即本案被害人甲○○於本院結證在卷
    （參見本院八十九年六月七日訊問筆錄），被告亦於本院審理中坦承確知該物為
    被害人砂石廠所有之物，而該二只污水沉澱槽體積龐大，非動用卡車無法順利載
    運，有攝有該物搬運過程及發現現場之相片八幀在卷足證，再參以被告與被害人
    過去砂石生意往來上之經驗，及被告嗣後坦承知悉該鐵桶為污水沉澱槽等情，被
    害人所稱被告不可能誤認被害人已拋棄該污水沉澱槽等語殊為可採，被告所辯以
    為該污水沉澱槽為被害人所不要云云，顯為卸責之詞，無法採信。本案事證明確
    ，被告應予論罪科刑。
二、核被告所為係犯刑法第三百二十條第一項之竊盜既遂罪，其利用不知情之丙○○
    犯之，丙○○於竊盜罪之構成要件中因無犯意可言，乃居於單純被告之工具地位
    ，被告為間接正犯。其以一利用行為竊取二只同為被害人所有之污水沉澱槽，為
    單純一行為，論以一竊盜既遂罪。而被告利用不知情之丙○○出售所得贓物之行
  為，雖另符合侵占罪等構成要件，惟係犯竊盜罪後與罰之後行為（或稱不罰之後
    行為），不另論以其他罪名。爰審酌被告曾於八十六年間犯過失致人於死罪，為
    本院判處有期徒刑六月，緩刑三年，八十六年十一月十四日確定，現於緩刑中，
    仍不知警惕己行，竟又再犯本案之品行；犯罪之動機、目的及手段，係利用被害
    人尚無法及時處理龐大物品之機會，及日後造成被害人自行找尋該物，影響被害
    人砂石廠之正常運作，對被害人造成不小之損害及困擾，另被告犯罪後坦承部分
    犯行，犯罪後之態度尚稱良好，又被害人甲○○雖於言詞辯論終結前表示不願原
    諒被告，並請求本院從重量刑，惟復於八十九年六月二十六日具狀向本院表示願
    原諒被告撤回告訴，並附被告與其父林寄文所書立予被害人之連帶保證切結書，
    有「撤回告訴狀」及所附切結書各一件在卷可查，惟被告所犯竊盜罪乃非告訴乃
    論之罪，被害人所表示撤回告訴之意，並不影響本案之審理及判決，又被告前既
    受有期徒刑以上刑之宣告確定，現雖於緩刑中，並未執行，形式上已不合於緩刑
    宣告之前提要件，本院雖認被告於本案中頗有懺悔之意，已知所警惕及習得教訓
    ，惟被告既不符宣告緩刑之前提要件，是本案無法對被告為緩刑之宣告，然仍考
    量被害人之請求及前述一切犯罪情狀，從輕量處被告如主文所示之刑，以示懲戒
    。
據上論斷，應依刑事訴訟法第二百九十九條第一項前段，刑法第三百二十條第一項，
罰金罰鍰提高標準條例第一條前段，判決如主文。
本案經檢察官洪政和到庭執行職務
中    華    民    國      八十九      年      六      月      二十八    日
                                  臺灣臺東地方法院刑事庭
                                      法  官  錢  建  榮
如不服本判決，應於判決送達後十日內，向本院提出上訴狀。


司法院資訊處製作；財團法人民間司法改革基金會備份。
